臺灣花蓮地方法院刑事判決　　　　　　　 96年度易字第405號
公　訴　人　臺灣花蓮地方法院檢察署檢察官
被　　　告　甲○○
上列被告因傷害案件，經檢察官提起公訴（96年度偵字第4530號
），本院判決如下：
    主  文
甲○○犯傷害罪，處拘役貳拾日，如易科罰金，以新臺幣壹仟元
折算壹日。減為拘役拾日，如易科罰金，以新臺幣壹仟元折算壹
日。
    事  實
一、甲○○於民國95年7 月14日上午1 時許，在花蓮縣花蓮市○○○街129 號乙○○所經營之「摩奇網咖」店內，因乙○○
    懷疑其擅自刪除店內電腦內之資料而受質問，乃與乙○○發
    生爭執與口角，進而基於傷害之故意，與乙○○於店門口處
    互毆，致使乙○○受有頸部瘀紅13乘0.5 公分之傷害。
二、案經乙○○訴請臺灣花蓮地方法院檢察署檢察官偵查起訴。
    理  由
一、按被告以外之人於審判外之言詞或書面陳述，除法律有規定
    者外，不得作為證據。又被告以外之人於偵查中向檢察官所
    為之陳述，除顯有不可信之情況者外，得為證據。本件證人
    林嘉烽、乙○○於警詢之證詞，因屬被告以外之人於審判外
    之陳述，無證據能力；另證人即被害人乙○○於偵查中向檢
    察官所為之陳述，因未具結，亦無證據能力，合先敘明。
二、訊據被告甲○○固矢口否認有與乙○○互毆之傷害犯行，辯
    稱：伊當時本來坐在沙發上，告訴人突然過來毆打伊，後來
    就被店內的其他客人拉開，伊沒有出手打告訴人，也沒有勒
    告訴人的脖子等語。惟查：
  (一)據證人丙○○於本院審理時結證陳述：「當時被告（甲○○
    ）拿隨身碟的記憶卡去改掉網咖內的程式，被老闆（乙○○
    ）發現，就被老闆拉出去，後來我覺得不太對勁就跑出去看
    ，看到他們在爭吵，並且也打起來了，他們是兩個人用拳頭
    揮來揮去，互相都有打到對方，我就去拉老闆，我將老闆拉
    開後，他們就沒有打了。」等語（見本院卷第40至41頁），
    足見被告與告訴人於「摩奇網咖」之店門口處有起衝突，並
    進而揮拳互毆。
  (二)復由告訴人乙○○於案發後立即至衛生署花蓮醫院診治，有
    該醫院之傷害診斷證明書一份在卷可稽，從時間之緊接、傷
    害部位與證人丙○○所述之互毆情節相符，足認診斷書所載
    告訴人頸部瘀紅13乘0.5 公分之傷害，應係被告與告訴人相
    互揮拳扭打所致。
  (三)另證人林景川雖於本院審理時證稱：「當時時間很晚了，我
    面向門口，看到告訴人一進來店內就打人，我就過去勸阻，
    不要在自己的店打架，但我不知道他為何打人，告訴人的鍊
    子在店內就掉了，且被告的眼鏡、手機也都掉在地上，就幫
    他們先收拾這些東西，但後來因為我沒有辦法阻止，我就叫
    丙○○去阻止他們，被告有流血，但告訴人有無流血我沒有
    注意到。」、「他們第一次衝突是在店內，我阻止他們後跟
    他們說有事到外面講，他們就到店外談，他們在店外的情形
    是講了幾句話後，告訴人又衝過來要打被告，我沒有看到被
    告還手，被告流血是在第一次衝突時，但他哪裡流血我忘了
    ，二次衝突被告都沒有還手，只有閃躲。」等語（見本院卷
    第44至45頁）。惟上開證人復證稱：「第一次衝突時是在電
    腦桌那邊，被告沒有地方可以跑，所以沒有閃躲。」等語（
    見本院卷46頁），即對被告有無閃躲告訴人之攻擊，前後證
    述不一，衡諸被告受告訴人攻擊時若無還手，告訴人之項鍊
    當無被扯斷掉落之原因，足見被告應有還手；又據證人林景
    川表示：「我沒有看到他們互相揮拳，我叫丙○○去阻止他
    們後，就離開去廁所或電腦桌前，沒有再去注意他們。」等
    語（見本院卷第46頁），即謂其未親見被告與告訴人在店門
    口有無互毆之過程，因此不可能親眼見證被告與告訴人第二
    次在店門口發生衝突時有無還手乙節，是以尚不足以否定證
    人謝忠閔所言，被告與告訴人在店門口揮拳互毆之事實。
  (四)按對於現在不法之侵害，而出於防衛自己或他人權利之行為
    ，不罰，刑法第23條前段固定有明文。惟正當防衛必須對於
    現在不法之侵害始得為之，侵害業已過去，即無正當防衛可
    言。至彼此互毆，又必以一方初無傷人之行為，因排除對方
    不法之侵害而加以還擊，始得以正當防衛論。故侵害已過去
    後之報復行為，與無從分別何方為不法侵害之互毆行為，均
    不得主張防衛權。又侵害業已過去，或無從分別何方為不法
    侵害之互毆行為，均不得主張防衛權，而衡之一般社會經驗
    法則，互毆係屬多數動作構成單純一罪而互為攻擊之傷害行
    為，縱令一方先行出手，而還擊之一方在客觀上苟非單純對
    於現在不法之侵害為必要排除之反擊行為，因其本即有傷害
    之犯意存在，則對其互為攻擊之還手反擊行為，自無主張防
    衛權之餘地，最高法院30年上字第1040號判例、92年臺上字
    第3039號判決分別著有明文。本案告訴人固承認係先動手毆
    打被告，然被告既未閃躲，復出拳回擊告訴人，進而二人在
    店門口相互揮拳毆打對方，業經證人丙○○證述如上，即難
    認合於正當防衛之情狀。綜上所述，被告所辯無非事後卸責
    之詞，殊不足採，本件事證已臻明確，被告犯行堪予認定，
    應依法論科。
三、核被告所為，係犯刑法第277 條第1 項之傷害罪。爰審酌被
    告無犯罪之前科紀錄、素行尚佳，其犯罪動機、手段之惡性
    尚屬輕微，惟犯後飾詞狡辯，又未與被害人達成和解，顯無
    悔意等一切情狀，量處如主文所示之刑，又查，本件被告犯
    罪時間在96年4 月24日以前，所犯合於中華民國96年罪犯減
    刑條例第2 條第1 項第3 款規定，依法減其宣告刑期2 分之
    1 ，並諭知減得刑之易科罰金折算標準。
據上論斷，應依刑事訴訟法第299 條第1 項前段、刑法第277 條
第1 項、第41條第1 項前段，刑法施行法第1 條之1 ，中華民國
96年罪犯減刑條例第2 條第1 項第3 款、第7 條、第9 條，判決
如主文。
本案經檢察官孫源志到庭執行職務。
中　　華　　民　　國　　96　　年　　12　　月　　12　　日
　　　　　　　　        臺灣花蓮地方法院刑事第二庭
                                    法  官  沈培錚
上列正本證明與原本無異。
如對本判決不服，應於送達後10日內，向本院提出上訴狀（上訴
狀應記載具體上訴理由並應抄附繕本）告訴人或被害人如對於本
判決不服者，應具備理由請求檢察官上訴，其上訴期間之計算係
以檢察官收受判決正本之日期為準。
中　　華　　民　　國　　96　　年　　12　　月　　13　　日
                                    書記官
附錄本判決論罪之法律條文：
中華民國刑法第277條第1項：
傷害人之身體或健康者，處3 年以下有期徒刑、拘役或1 千元以
下罰金。
